臺灣高等法院民事判決　　　　　　　　　 94年度上字第464號
上　訴　人　甲○○
訴訟代理人　姚念林律師
複　代理人　李富祥律師
上　訴　人　乙○○
訴訟代理人　鍾毓理律師
上列當事人間回復原狀等事件，兩造對於中華民國94年 4月14日
臺灣板橋地方法院93年度訴字第1149號第一審判決各自提起上訴
，上訴人甲○○並為訴之追加，經本院於94年10月26日言詞辯論
終結，判決如下：
    主      文
兩造之上訴及甲○○追加之訴均駁回。
第二審上訴費用由兩造各自負擔，追加之訴訴訟費用由甲○○負
擔。
    事實及理由
一、本件上訴人甲○○於原審依民法第184條第1、2項之規定，
    請求上訴人乙○○給付損害賠償新台幣 (下同)2,004,500
    元，嗣於本審追加依民法第195條第1項規定請求乙○○給付
    精神上損害賠償90萬元本息，均係基於上訴人乙○○在未申
    請建照之情形下，擅自施工建造台北縣永和市○○路160巷3
    弄6、8號房屋，因施工不當，致上訴人甲○○所有同巷弄 4
    號房屋受損之同一基礎事實，其訴之追加，依民事訴訟法第
    446條第1項後段及第255條第1項第2、3款規定，應予准許，
    合先敘明。
二、上訴人甲○○主張：兩造係鄰居關係，上訴人乙○○於民國
    92年 5月間，在未申請建照之情形下，自行擅自施工建造台
    北縣永和市○○路160巷3弄6、8號房屋，因施工不當，致甲
    ○○所有同巷弄 4號房屋受損，經鑑定結果，回復原狀之重
    建費用為173萬8,500元 ，加計搬遷費用5萬元及租屋費用21
    萬6,000元（每月1萬8,000元，以12個月計算），共計200萬
    4,500元 ，爰依侵權行為損害賠償法律關係，請求乙○○如
    數給付，並加付起訴狀送達之翌日起至清償日止之法定遲延
    利息等語。又甲○○一家六口因乙○○施工不當致其住居成
    為危樓，遑遑不可終日，精神痛苦不堪，已達不能負荷之程
    度，身體、健康均受有損害，乙○○應賠償甲○○非財產上
    之損害，爰於本審追加請求乙○○給付非財產上之損害金90
    萬元及自言詞辯論意旨狀送達之翌日起至清償日止，按週年
    利率百分之五計算之利息。
三、乙○○則以：本件委由台北市土木技師公會鑑定時未通知乙
    ○○到場，自不得以該鑑定結果作為判決基礎。且該鑑定報
    告有下列疑點：鑑定報告書第5頁第（一）項第（4）點提
    及「由以上三點，研判本鑑定標的物主結構已嚴重受損，無
    法以修補方式恢復其原有的承載能力。．．．」此語有二缺
    失，其一須以檢視建築物結構受損之國家標準進行研判，始
    得有嚴重受損之結論，惟本件鑑定報告並未提檢視建築物結
    構安全之國家標準，故其結論有待商榷，其二「無法以修補
    方式．．．」等語，乃不熟悉建築物修補方法所致，蓋九二
    一地震後，許多磚造房屋雖有受損，卻因修復與補強方法得
    當，仍可繼續使用，並延長房屋使用年限；鑑定報告書第
    6 頁提及毀損原因「．．．施作斜支撐以為補強，無此作為
    將使後續施工所產生的側向力，逐漸加諸在老舊且已受損之
    磚造結構物上，使標的物承受額外之側向力而產生損壞」此
    語疑點為鄰房澆置4樓混疑土時確有側向力影響標的物，但5
    、 6樓後續施工應不會對標的物產生側向力的影響，況且甲
    ○○之房屋屋齡為40年以上磚造建築物，在鄰房興建前，或
    許已有許多結構上之損壞存在。由於無鄰房施工前的原有狀
    況可供比對，因此無法認定現有裂縫均係由鄰房施工造成，
    因鑑定報告上有諸多疑點無法澄清，故乙○○不能接受該鑑
    定結果。又縱認鑑定報告為可採，該鑑定金額亦屬過高，其
    詳如下（一）系爭房屋坐落於連棟式樓房中間部分，為一長
    型房屋，左右兩側分別為渠與2號及6號之共用牆壁，該二堵
    牆均為磚造內鋪鋼筋，並無拆除重建必要，事實上亦不可拆
    除，否則嚴重影響鄰房2號及6號之結構安全，縱認系爭房屋
    須拆除重建，亦限於該屋之前後二堵牆壁，並無全部拆除重
    建必要，是以依鑑定報告之拆除重建費用詳細表 (以下簡稱
    費用詳細表)編號3「加強磚造」、編號4「原建築物拆除(混
    凝土及磚塊部分)」、編號15項「土方棄運 」、編號16「建
    築廢棄物運棄」等費用至少均應減半計算，且「加強磚造」
    再算1/10之折舊，經核算之數額為106,939元。(618,280/2*
    1/10)+(67, 210.1/2)+( 10,921.9/218.9/2)=106, 939 (二
    ）縱認系爭房屋有拆除重建之必要，亦僅及於房屋本體，房
    屋基礎本已存在，毋庸另行開挖，因此費用詳細表編號1「
    基礎開發」4,422元並無必要。(三)費用詳細表編號 13「鄰
    房現況鑑定」、編號14「鄰房保護」、編號21「其他」及編
    號22「稅捐及管理費」亦無必要。因系爭房屋左右兩側為與
    鄰房之共同壁，無拆除重建必要，則編號13及14所列之
    155,600元即無必要。編號21「其他」依費用詳細表註2記載
    ，須修建費用超過20萬元以上之工程，酌列工程費之10% 為
    零星費用及零星整修之用，然本件工程費已降低，按比例本
    項費用亦應調降。至於編號22「稅捐及管理費用 (15%)」，
    依加值型及非加值型營業稅法第2條第1項第 1款規定，營業
    稅之繳納係承造者之法定義務，不應轉嫁由上訴人負擔；至
    於管理費應由日後承攬工程者負擔，亦不應由上訴人承擔，
    是編號22所列之226,760.9元應全部刪除。 (四)本件建物坐
    落台北縣，應依台北縣政府頒佈之標準計算拆除重建費用，
    該鑑定報告採用台北市政府頒佈之標準，自屬偏高，故鑑定
    報告之拆除重建工程費應先扣除44,662元。(五)系爭建物第
    ４層為鐵皮違建，平頂、地坪及牆面均非磚造，鑑定報告附
    件八有關拆除重建數量計算第 3點，逕以四層樓均為加強磚
    造計算工程費，顯與回復原狀之精神不符。依鑑定報告附件
    九費用明細表第3項，加強磚造應僅以3層樓計算即可，則鑑
    定報告之拆除重建工程費應再扣除154,570元 。此外，乙○
    ○業已賠償甲○○3萬元 ，該款項係賠償系爭房屋之損害，
    並非屋內物品之損害，是以本件計算乙○○之賠償金額時，
    應扣除前述3萬元之賠償金額 ，以符實際。至甲○○於本院
    追加請求90萬元之非財產上損害賠償，因本件之原告僅為甲
    ○○一人，惟其請求渠一家六口每人15萬元，共90萬元之非
    財產上損害賠償，即屬當事人不適格；況本件甲○○係房屋
    受損，並非身體、健康受侵害，與民法第195條第1項之規定
    不符，亦欠缺法律之依據等語，資為抗辯。
三、原審就甲○○原審請求之2,004,500元 判決乙○○應給付甲
    ○○937,536元本息 ，而駁回甲○○其餘之請求。甲○○就
    原審駁回其請求部分， 僅於900,964元本息範圍內聲明不服
    ，求為廢棄原判決不利於己部分，並判決乙○○應再給付
    900,964元本息 ，另於本院追加請求乙○○應賠償精神上之
    損害90萬元及法定利息；逾此部分未聲明不服，已告確定，
    並答辯聲明駁回乙○○之上訴。乙○○就其敗訴部分，在
    837,536元本息範圍內聲明不服 ，求為廢棄原判決不利於己
    部分，並判決駁回甲○○在第一審之訴及其上訴暨追加之訴
    ，其餘敗訴部分（即搬遷費用二萬元及租屋費用八萬元，合
    計十萬元部分)，未聲明不服，已告確定。
四、甲○○主張兩造係鄰居關係，乙○○於92年 5月間，在未申
    請建築執照情形下，擅自施工建造台北縣永和市○○路 160
    巷3弄6、8號房屋，因施工不當，致甲○○所有同巷弄4號房
    屋受損之事實，業據甲○○提出存證信函、照片、台北縣政
    府函及台北縣違章建築拆除隊函等件為證，且乙○○除否認
    有施工不當致甲○○房屋受損外，餘均不爭執，另原審徵得
    兩造同意，依職權委託台北市土木技師公會鑑定系爭房屋毀
    損情形、原因及回復原狀費用結果，認「（一）鑑定標的物
    之損壞情形：(1)一樓磨石子地坪斜向裂縫長190公分，寬4MM
    ，裂縫兩側地面高低差3M M，已超過一般建議之建築物混凝
    土容許裂縫3M M，足見基礎板有受損情形。(2)照片編號22後
    側房間地板角隅嚴重開裂情形，顯為房屋變形所致。(3)本鑑
    定標的物為磚構造，主結構為磚牆，而一～四樓前後側牆面
    均有顯著裂縫（最大達30MM），且大部分裂縫均已超過一般
    建議之建築物混凝土容許裂縫度3M M甚多，並有多處肉眼可
    見牆面穿透裂縫，而磚牆內無鋼筋加強，使得整體結構有安
    全上之顧慮。(4)由以上三點，研判本鑑定標的物主結構已嚴
    重受損，無法以修補方式恢復其原有的承載能力。為避免爾
    後地震及建築物結構因此損傷而逐漸惡化其承載能力等無法
    預測之風險，造成標的物隨時有倒塌之虞，故建議拆除重建
    。（二）損毀原因：由（一）損壞情形可知，牆面裂縫均發
    生在房屋前後側牆面，而左右兩側牆面除角隅外並無發現裂
    縫，這是房屋受側向力所造成。由一樓前側牆面照片．．．
    等，均可發現裂縫多呈向右下（自房屋前側往後側方向觀之
    ）傾斜約45度之剪力裂縫之型式，由力學原理可知，此為建
    築物左側推力所致。．．．另外，根據屋主之陳述，鑑定標
    的物左側（6號）鄰房為民國92年間新建之建築物，由外牆
    與鑑定標的物毗鄰，因此施工稍有不慎，極易對本鑑定標的
    物產生不利之影響，如四樓緊鄰6號之側面牆有明顯內擠現
    象（詳照片編號28，鋼浪板面呈內擠變形），此為鄰房興建
    至四樓時，因澆置側面牆混凝土不慎產生的爆模情形，因而
    導致標的物四樓之牆面嚴重受損，隨後施工承商於標的物四
    樓內部施作斜支撐以為補強，如此作為將使後續施工所產生
    的側向力，逐漸加諸老舊且已受損之磚造結構物上，使標的
    物承受額外側壓力而產生損壞」，有鑑定報告書1件附卷可
    稽，參以鑑定人彭嚴儒亦證稱：「（在一般情況下，磚造房
    屋在使用四十一年後，其牆面、地板、樑柱是否會有裂縫？
    ）有可能，所以在建造房屋之前，都要做鄰房現況調查，以
    便比對施工前後的差異，如果未作調查，之後發現的裂縫，
    通常就認定是施工所造成」等語。是乙○○既未申請建築執
    照，復未於施工前進行鄰房現況調查，即貿然自行建造房屋
    ，並因施工不慎毀損鄰房，其過失行為至屬灼然，故甲○○
    主張之上開事實，自堪信為真實。
五、乙○○固抗辯本件委由台北市土木技師公會鑑定時未通知乙
    ○○到場，自不得以該鑑定結果作為判決基礎，且鑑定報告
    有諸多疑點，不足採取云云，惟查：
（一）本件係原審依職權委託台北市土木技師公會鑑定系爭房屋
      毀損情形、原因及回復原狀費用，並非本院直接履勘現場
      踐行調查證據程序，故鑑定機關依其專業進行鑑定而至現
      場勘驗系爭房屋實況時，自不屬法院所為調查證據程序，
      當事人本無庸在場，此觀諸醫療糾紛事件，法院委請醫事
      審議委員會進行鑑定，通常法院及當事人無須在場等情至
      明，故本件鑑定時，倘法院與當事人均到場，固較屬週詳
      ，然不能因原審認法院人員及當事人無到場必要，未通知
      乙○○於鑑定時到場（註：甲○○為系爭房屋所有權人，
      於鑑定時當然須在場，否則鑑定人無從進入屋內勘查），
      即認該鑑定結果不得作為判決基礎，遑論原審亦依乙○○
      聲請傳喚鑑定人到庭作證說明鑑定情形，而就鑑定報告書
      踐行調查證據程序，是本院將鑑定報告書採為判決基礎，
      於法自無不合。
（二）針對乙○○以調查證據聲請狀就鑑定報告書所為質疑，復
      經鑑定人彭嚴儒、陳瑞益到庭證稱：「（本件建築物結構
      安全之國家標準為何？）彭嚴儒：目前我們國家並沒有定
      磚造房屋的國家標準，所以一般都是採用美國混凝土協會
      及英國標準協會，採用○點三釐米為一個容許裂縫的標準
      值，這是我們目前比較常用的依據」、「（何謂一般建築
      物混凝土容許裂縫寬度？本件為磚造房屋有無適用？）彭
      嚴儒：就是前述的○點三公釐（ＭＭ）。而本件磚造房屋
      除前述標準以外，另依內政部在九二一大地震以後所製作
      的房屋損害認定的一個標準，裂縫寬度超過零點五公分，
      普遍存在一半左右的牆全長的情況，即認定為嚴重，本標
      的物總共有二十五條明顯裂縫，其中有二十條大於或等於
      零點五公分（ＣＭ）」、「（鑑定時能否分辨裂縫為新舊
      裂縫？）彭嚴儒：大裂縫可以其外觀推估出來，小裂縫就
      沒有辦法」、「（在一般情況下，磚造房屋在使用四十一
      年後，其牆面、地板、樑柱是否會有裂縫？）彭嚴儒：有
      可能，所以在建造房屋之前，都要做鄰房現況調查，以便
      比對施工前後的差異，如果未作調查，之後發現的裂縫，
      通常就認定是施工所造成」、「（請就乙○○聲請調查證
      據狀編號５所列疑問逐一回覆？）彭嚴儒：(1)不管是台北
      市或是台北縣都是採一個平均標準值，因為台北縣幅員較
      大，各地差異明顯，而本件建物是在永和，鄰近台北市，
      且建物的規模小，建築成本相對提高，所以我們認為應該
      以台北市的平均標準值比較合理。(2)我們是實際丈量，換
      算成四層樓面積，包括四樓違建部分。(3)依據八十六年三
      月二十一日公建字第八六○一三九八九○○號函所示有列
      加強磚造及輕鋼架單價標準，因為本件雖是磚造但各樓層
      都有輕鋼架，所以我們採用這個標準。(4)工程會公告資料
      係九十三年九月十五日及十月三十一日公告，是在我們鑑
      定之後，所以單價會有一些差異，而實際差異要算一下才
      知道，如果有需要我們事後再補資料。(5)因為我們沒有附
      近的相關資料，所以在編重建費用的時候，要將其地質調
      查列進去，或者對方有提供相關資料，而且要對資料負責
      ，就可以省去此部分的費用。(6)隔壁是一個六層樓的樓房
      ，算六戶，加上後面三戶及旁邊一戶，總共認定為十戶，
      因為是相鄰的建物，當然有必要，這是保障建造者的權益
      ，避免日後糾紛。(7)為避免基礎開挖損及鄰近老舊建物，
      我們採用較簡易的保護措施，就是土釘（鑽孔植入鋼筋）
      。(8)所謂稅捐及管理費１５％是指營業稅百分之五及建造
      者的管理費用１０％，與房屋稅無關。(9)單價分析表所列
      供料項目都是比較細的事項，我們是採公會內部的參考資
      料標準，實際上每個人估的都會有差異，除非政府有公告
      標準，否則很難明確的列出依據」、「（有無考慮到折舊
      的問題？可否將材料及工資分列？）彭嚴儒：我們遇到的
      案例都是重建，而且很難拿捏折舊的標準。建議兩造私下
      和解，交由乙○○施工，一方面可以節省費用，一方面也
      可恢復建物；陳瑞益：材料及工資理論上可以分，但實務
      上因為資料來源差異性很大，除非國家有一個標準，否則
      很難分列」、「（本件建物可否以補強方式回復原狀而無
      須重建？補強與重建之費用差異如何？）彭嚴儒：沒有辦
      法，因為補強只是表面而已，建物整體可以承受地震力量
      及潛在外力的能力已經喪失掉了，安全有疑慮；陳瑞益：
      補強費用很難估算，要看補強的方法，那是一種設計的問
      題，沒有固定的作法；彭嚴儒：一些古蹟的重建其實是將
      磚一塊一塊拆下來，再一塊一塊砌回去，費用可能很高」
      等語，均已詳細說明釋疑，益徵鑑定報告書洵堪採取。
（三）況原審為系爭房屋之鑑定事宜，於93年 7月15日言詞辯論
      時協調兩造「雙方是否可以同意就臺灣省、台北市土木技
      師公會或建築師公會，擇一鑑定本件房屋損害原因及回復
      原狀費用，一但完成鑑定後，雙方即接受鑑定結果，不再
      有不同意見」，兩造均表示「同意交由台北市土木技師公
      會鑑定，並對鑑定結果不爭執」，並於筆錄簽名確認，即
      應受拘束，乃乙○○於鑑定結果為不利其認定時，翻異前
      詞而再為爭執，自無可取。
六、按「因故意或過失，不法侵害他人之權利者，負損害賠償責
    任」，民法第184條第1項前段定有明文，查乙○○既未申請
    建築執照，復未於施工前進行鄰房現況調查，即貿然自行建
    造房屋，並因施工不慎毀損鄰房之甲○○所有系爭房屋，其
    過失行為至為明確，自應負損害賠償責任。茲就甲○○所得
    請求乙○○賠償之金額詳述如下：
（一）重建費用部分：
  １、甲○○主張依鑑定報告書所列重建費用金額，請求乙○○
      賠償重建費用173萬8,500元等情，乙○○則以所列重建費
      用過高且應予折舊等語置辯。
  ２、本件鑑定報告書所列系爭房屋之重建費用為173萬8,500元
      ，詳如鑑定報告書附件九「標的物拆除重建費用詳細表」
      所示，因兩造於鑑定前已合意對鑑定結果不爭執，故乙○
      ○抗辯重建費用過高云云，自無可採。至關於系爭房屋折
      舊部分，鑑定人已表示難以拿捏折舊標準，而未併予鑑定
      在案，自應由本院依法自行審究之。
  ３、按「．．．二五七號商店係磚造，．．．房屋屋齡已逾五
      十年，．．．依行政院七十五年十月二十九日行政院台（
      七五）財字第二二四０一號固定資產耐用年數表，則第二
      五七號磚造房屋．．．已逾耐用年數，而僅剩法定殘值。
      ．．．台灣省土木技師公會估算之修復費用，除『廢料清
      運及雜費』、『稅捐及管理費』、『非工程性補償費（按
      指傾斜折價補償、搬遷等費用）』等無折舊問題外，其餘
      修復費用，既以新品估算，自應扣除折舊，始符合回復原
      狀之精神。參照所得稅法第五十一條第一項，固定資產折
      舊計算之平均法，上訴人所得請求賠償之金額各詳如原判
      決附表所示」（最高法院92年度台上字第2099號判決理由
      參照）。查鑑定報告書所列拆除重建之費用，均以新品計
      算，而系爭磚造建物屋齡41年，有乙○○提出建物登記謄
      本可稽，是拆除重建費用中關於上述「標的物拆除重建費
      用詳細表」編號1基礎開挖4,422元、編號4原建築物拆除6
      萬7,210.1元 、編號12地質調查9萬4,520元、編號13鄰房
      現況鑑定8萬元 、編號14鄰房保護7萬5,600元、編號15土
      方運棄1萬0,921.9元、編號16建築廢棄物運棄7萬3,918.9
      元、編號21其他（指修建費用超過20萬元以上之工程，酌
      列工程費之10%作為零星費用及零星整修之用）13萬
      7,408.6元、編號22稅捐及管理費22萬6,760.9元，合計77
      萬0,762.4元部分，並無折舊問題；其餘96萬7,737.6元之
      拆除重建費用，則應予折舊，依財政部頒布之固定資產之
      耐用年數表，系爭房屋法定殘值為10分之 1，經折舊後應
      為9萬6,773.8元；故甲○○得請求乙○○賠償之拆除重建
      費用應為86萬7,536元（770,762.4+96,773.8=8 67,536.2
      ，元以下4捨5入），逾此範圍則無理由。
  ４、乙○○雖辯稱系爭房屋坐落於連棟式樓房中間部分，為一
      長型房屋，左右兩側分別為渠與2號及6號之共用牆壁，該
      二堵牆均為磚造內鋪鋼筋，並無拆除重建必要，否則嚴重
      影響鄰房2號及6號之結構安全，縱認系爭房屋須拆除重建
      ，亦限於該屋之前後二堵牆壁，並無全部拆除重建必要，
      是以依鑑定報告之費用詳細表編號3「加強磚造」、編號4
      「原建築物拆除 (混凝土及磚塊部分）」、編號15項「土
      方棄運」、編號16「建築廢棄物運棄」等費用至少均應減
      半計算，且「加強磚造」再算1/10之折舊，經核算之數額
      為106,939元云云 ，惟查系爭房屋之主結構已嚴重受損，
      無法以修補方式恢復其原有的承載能力。為避免爾後地震
      及建築物結構因此損傷而逐漸惡化其承載能力等無法預測
      之風險，造成標的物隨時有倒塌之虞，故建議拆除重建，
      有前述之鑑定報告在卷可稽，乙○○認系爭建物如欲拆除
      重建，亦限於該屋之前後二堵牆壁，並無全部拆除重建必
      要，顯然違反上開專業鑑定之結論，自無可採。又乙○○
      辯稱縱認系爭房屋有拆除重建之必要，亦僅及於房屋本體
      ，房屋基礎本已存在，毋庸另行開挖，因此費用詳細表編
      號1「基礎開發」4,422元並無必要，惟查系爭房屋之屋齡
      已四十一餘年，房屋基礎已老舊，系爭房屋既有重建必要
      ，自無房屋主體重建，獨留基礎不予更新之理，故其辯稱
      應將基礎開發之費用剔除　顯乏依據。又乙○○辯稱：「
      鄰房現況鑑定」、編號14「鄰房保護」、編號21「其他」
      及編號22「稅捐及管理費」亦無必要。因系爭房屋左右兩
      側為與鄰房之共同壁，無拆除重建必要，則編號13及14所
      列之155,600元即無必要 。編號21「其他」依費用詳細表
      註 2記載，須修建費用超過20萬元以上之工程，酌列工程
      費之10% 為零星費用及零星整修之用，然本件工程費已降
      低，按比例本項費用亦應調降。至於編號22「稅捐及管理
      費用 (15%)」，依加值型及非加值型營業稅法第2條第1項
      第 1款規定，營業稅之繳納係承造者之法定義務，不應轉
      嫁由上訴人負擔；至於管理費亦應由日後承攬工程者負擔
      ，亦不應由上訴人承擔，是編號22所列之226,760.9 元應
      全部刪除等語。惟查系爭房屋左右兩側為與鄰房之共同壁
      ，仍有全部拆除重建必要，則編號13及 14所列之155,600
      元及編號21「其他」即有其必要。至於稅捐及管理費用部
      分，因乙○○本身非營造業者，仍應委託營造商興建，稅
      捐及管理費用最終仍應轉嫁由上訴人負擔，乙○○認該項
      費用應予剔除，尚無可採。
(二)、搬遷費用及租屋費用部分：
      原審判決乙○○應給付甲○○搬遷費用2萬元及租屋費用8
      萬元，乙○○未聲明不服，此部分已告確定，理由不再贅
      述。
(三)、乙○○抗辯其業已賠償甲○○ 3萬元之事實，為甲○○於
      93年10月21日民事陳訴狀第4頁第4行載明「當時乙○○賠
      償三萬」等語所自承，應自甲○○得請求金額中予以扣除
      ，則乙○○尚應給付甲○○837536元（867,536-30,000=8
      37,536）。甲○○雖主張該三萬元係因乙○○施工初期壓
      毀甲○○系爭房屋四樓，致屋內二台電腦，一台電暖器及
      相關物品受損，乃賠償三萬元作為「四樓屋內物」之損害
      賠償，此與系爭房屋之損害並無關連，原審逕予扣除，尚
      有未當。惟查甲○○屋內之物既因鄰房施工而受損，顯見
      系爭房屋受損不輕，當無僅賠償屋內物品而未賠償房屋受
      損之理，且甲○○亦未舉證證明該三萬元僅在賠償屋內物
      品而不及於房屋損害部分，其上述主張即難採信，故原審
      於計算損害金時予以扣除，即無不當。
(四)、甲○○於本審中另追加請求90萬元之非財產上損害賠償及
      其法定利息部分，因上訴人係房屋受損，並非身體、健康
      直接受侵害，與民法第195條第1項之規定不符，其請求非
      財產上損害，尚乏依據，不應准許。
(五)、綜上所述，乙○○除應給付已判決確定之搬遷費用 2萬元
      及租屋費用8萬元外，尚應給付甲○○重建費用83萬7,536
      元。
七、從而，甲○○依侵權行為損害賠償之法律關係，請求乙○○
    給付93萬7,536元 ，及自民事起訴狀送達乙○○翌日即93年
    10 月22日起至清償日止，按年息百分之5計算之利息，為有
    理由，應予准許。逾此範圍則為無理由，應予駁回。原審就
    上開應准許部分為甲○○勝訴之判決，並依兩造之聲請，分
    別酌定相當金額宣告准、免假執行，核無不合，乙○○就其
    敗訴中837536元 (其餘十萬元部分未聲明不服已確定）本息
    部分，及甲○○就其敗訴部分各自聲明不服，上訴指摘原判
    決不當，求予廢棄改判，均為無理由，均應予駁回。另甲○
    ○追加請求非財產上損害九十萬元本息部分，於法不合，亦
    應予駁回。
八、本件事證已臻明確，兩造其餘主張及攻擊防禦方法，核與判
    決結果不生影響，爰不一一論述，附此敘明。又乙○○聲請
    另委託台灣省結構工程工業技師公會再行鑑定系爭房屋毀損
    情形如何？原因為何？可否修復或需拆除？修復費用或重建
    費用若干？及其計算折舊後之費用若干？經查上開事項業經
    台北市土木技師公會鑑定明確，核其鑑定內容尚屬客觀，並
    無偏頗之處，而折舊之費用若干，該鑑定報告雖未加著墨，
    然已有相關法令供本院斟酌計算，故無再行委託其他機關鑑
    定之必要，亦併此說明。
九、本件兩造之上訴及甲○○追加之訴，均為無理由，依法判決
    如主文。
中　　華　　民　　國　　94　　年　　11　　月　　9 　　日
                  民事第十三庭審判長法  官  張宗權
                                    法　官　陳忠行
                                    法　官　陳永昌
正本係照原本作成。
乙○○不得上訴。
甲○○如不服本判決，應於收受送達後20日內向本院提出上訴書
狀，其未表明上訴理由者，應於提出上訴後20日內向本院補提理
由書狀（均須按他造當事人之人數附繕本）上訴時應提出委任律
師或具有律師資格之人之委任狀；委任有律師資格者，另應附具
律師資格證書及釋明委任人與受任人有民事訴訟法第466條之一
第一項但書或第二項（詳附註）所定關係之釋明文書影本。
中　　華　　民　　國　　94　　年　　11　　月　　9 　　日
                                    書記官  劉美垣
附註：
民事訴訟法第四百六十六條之一（第一項、第二項）：
對於第二審判決上訴，上訴人應委任律師為訴訟代理人。但上訴
人或其他法定代理人具有律師資格者，不在此限。
上訴人之配偶、三親等內之血親、二親等內之姻親，或上訴人為
法人、中央或地方機關時，其所屬專任人員具有律師資格並經法
院認為適當者，亦得為第三審訴訟代理人。
